臺灣桃園地方法院刑事裁定
111年度聲字第876號
聲明異議人
即  受刑人  陳清雄


上列聲明異議人即受刑人因違反廢棄物清理法案件，對於臺灣桃
園地方檢察署檢察官執行指揮（110年度執沒字第3360號）聲明
異議，本院裁定如下：
    主  文
聲明異議駁回。
    理  由
一、聲明異議意旨略以：聲明異議人即受刑人陳清雄（下稱異議
    人）經臺灣桃園地方檢察署（下稱桃園地檢署）檢察官傳喚
    應於民國111年4月13日到案執行「分期繳納犯罪所得」（即
    追徵破碎機、篩選機各1臺價額新台幣（下同）80萬元之誤
    繕）。然原判決諭知沒收之破碎機、篩選機各1臺現均丟棄
    於彰化縣○○鄉○○○路00巷00號，並無不能或不宜執行沒收之
    問題，檢察官未予查明即逕對上開破碎機、篩選機諭知追徵
    ，顯有不當。且異議人前經執行科書記官詢問上開破碎機、
    篩選機之價格時，係陳稱包含廠房、上開破碎機、篩選機之
    價格為100萬元，並非破碎機、篩選機即價值100萬元。又相
    類似之全新破碎機、篩選機於網路上之公開價格，分別為7
    萬4,640元、4萬7,472元，則檢察官以100萬元為基礎並認定
    折舊後追徵80萬元，顯與客觀事實不符，亦有不當，爰依法
    聲明異議，請求撤銷桃園地檢署檢察官110年度執沒字第336
    0號執行之指揮等語。
二、按受刑人以檢察官執行之指揮為不當者，得向諭知該裁判之
    法院聲明異議；又法院應就疑義或異議之聲明裁定之，刑事
    訴訟法第484條、第486條分別定有明文。所謂「諭知該裁判
    之法院」，乃指對受刑人之有罪判決，於主文內實際宣示其
    主刑、從刑之裁判而言（最高法院79年台聲字第19號裁定意
    旨參照）。查異議人係就檢察官執行本院108年度訴字第6號
    判決所宣告沒收部分，認有所不當而聲明異議，而本院既為
    諭知該裁判之法院，自有管轄權，合先敘明。
三、經查：
　㈠異議人前因違反廢棄物清理法案件，經本院以108年度訴字第
    6號判決判處有期徒刑1年2月，並諭知未扣案之破碎機、篩
    選機各1臺沒收，於全部或一部不能沒收或不宜執行沒收時
    ，追徵其價額。嗣案經上訴，經臺灣高等法院以108年度上
    訴字第3771號判決判上訴駁回，緩刑4年，並應於判決確定
    後1年內，向公庫支付18萬元；再上訴後，業經最高法院以1
    10年度台上字第3765號判決上訴駁回而確定等情，有上開各
    該判決及臺灣高等法院被告前案紀錄表在卷可憑，先予說明
    。
　㈡嗣上開案件執行時，桃園地檢署執行科書記官於110年8月30
    日上午11時42分許詢問異議人就原判決諭知沒收之上開破碎
    機、篩選機購買價額若干時，經異議人答稱：「106年間向
    他人購買碎紙機（應指破碎機）、篩選機各1臺，價值共約1
    00萬元，我們是口頭約定，沒有書面資料，也不知道他的真
    實姓名和聯絡方式。碎紙機（應指破碎機）、篩選機各1臺
    於106年間遭查獲勒令停業後1個月，因該機器已不能使用，
    已請朋友載去資源回收廠當廢鐵賣掉了，賣得價金4萬元，
    也是口頭約定，沒有書面資料，不知道是哪個資源回收場，
    已經沒有和該名朋友聯絡了，也不知道其真實姓名及其聯繫
    方式」等語，檢察官乃據以批示「2臺共80萬元」，並陸續
    傳喚異議人應於110年10月15日、同年11月15日、同年12月1
    5日、111年4月13日到案執行「未扣案犯罪所得80萬元（追
    徵破碎機及篩選機各1臺價額）」之沒收等情，有桃園地檢
    署110年8月30日執行筆錄、案件進行單、臺灣桃園地方檢察
    署繳納沒入金通知單、自行收納款項收據及送達證書等在卷
    可稽（見本院111年度聲字第876號【下稱本院卷】第9頁、
    第23至27頁、第33至38頁），並經本院調取該執行卷宗核閱
    無訛，此部分事實堪以認定。
　㈢由上可知，檢察官依據原判決諭知之內容，就未扣案之上開
    破碎機、篩選機執行沒收追徵之際，已先行詢問異議人上開
    破碎機、篩選機購入之時間、價格，經異議人陳稱係於106
    年間以100萬元購入等語。是本院斟酌異議人自述購入破碎
    機、篩選機之時間、價格，以及已將破碎機、篩選機賣予不
    知名之資源回收場，下落不明等情，並參以原判決認定之犯
    罪時間係「106年6月1日起至同年10月16日止」（見本院卷
    第65頁），而就折舊部分併予考量後，認檢察官就上開破碎
    機、篩選機認定無法沒收，應追徵價額共80萬元乙節，係按
    照異議人陳述之內容為基準，尚無逾越法律授權、專斷或濫
    用權力之情事，難認有執行指揮不當之情形。
　㈣異議人雖執前詞聲明異議。然而：
　⒈異議人於110年8月30日經執行科檢察官詢問時，並未提及係
    以100萬元之價格購入廠房及破碎機、篩選機各1臺，此觀當
    日執行筆錄所載之內容即明。則其稱當時陳述之100萬元價
    格乃包含廠房費用，與筆錄記載之內容未合，難認可採。
　⒉異議人雖稱上開破碎機、篩選機均經棄置在彰化，仍可執行
    沒收云云。然聲明異議人於偵查中先稱：現場查獲之機械均
    已賣給機械廠了等語（見本院卷第45頁）；到案執行時亦稱
    上開破碎機、篩選機均已賣予資源回收廠等語（見本院卷第
    23頁），可見異議人始終係稱已將上開破碎機、篩選機變賣
    他人，未曾向檢察官或執行單位提及機器係棄置在彰化之事
    ，異議人復無法提供買方之任何資訊，檢察官因此未就原物
    執行沒收而係追徵價額，自難認有何不當之處。且異議人雖
    提出上開破碎機、篩選機現仍放置彰化之相片1張，然究無
    法判斷與本案犯罪所使用之破碎機、篩選機是否具同一性。
    況上開破碎機、篩選機依異議人所述既已賣出，所有權已移
    轉他人，縱上開破碎機、篩選機仍現實存在，是否能直接對
    第三人之財產逕予沒收，亦有疑問。是異議人此部分所執情
    詞，仍無可採。
　⒊至異議人再稱相類似之破碎機、篩選機於網路上之價格均顯
    低於檢察官諭知追徵之80萬元乙節。然依卷內事證，無從判
    斷異議人所稱於網路上販售之破碎機、篩選機，與本案犯罪
    所使用之破碎機、篩選機，其廠牌、型號、功能是否相同或
    類似，尚無從以網路上販售之破碎機、篩選機價格較檢察官
    認定者為低，遽謂檢察官之執行指揮有所不當。
　㈤至於檢察官案件於案件進行單上雖記載「未扣案犯罪所得80
    萬元」應執行沒收，然亦註明「追徵破碎機及篩選機各1臺
    價額」，是該「犯罪所得」等字要屬誤繕，於本案應予追徵
    價額之結論並無影響，併此敘明。
四、綜上所述，本件檢察官之執行指揮，經核並無違法或不當，
    本件聲明異議為無理由，應予駁回。
五、依刑事訴訟法486條，裁定如主文。
中　　華　　民　　國　　111 　年　　5 　　月　 11 　　日
                  刑事第四庭    法　官　陳韋如
以上正本證明與原本無異。
如不服本裁定，應於裁定送達後5日內向本院提出抗告狀（應附
繕本）。
                                書記官　劉貞儀
中　　華　　民　　國　　111 　年　　5 　　月　　12　　日